【裁判字號】    95,訴,337
【裁判日期】    950706
【裁判案由】    損害賠償
【裁判全文】
臺灣彰化地方法院民事判決  95年度訴字第337號
原      告  甲○○
被      告  乙○○
上列當事人間請求損害賠償事件，原告提起刑事附帶民事訴訟，
經本院刑事庭裁定移送前來，本院於民國95年6月22日言詞辯論
終結，判決如下：
    主 文
被告應給付原告新台幣柒拾捌萬伍千元，及自民國九十四年九月
三十日起至清償日止，按年息百分之五計算之利息。
原告其餘之訴駁回。
訴訟費用由被告負擔百分之七十；餘由原告負擔。
本判決第一項於原告以新台幣貳拾陸萬貳仟元為被告供擔保後得
假執行。
原告其餘假執行之聲請駁回。
    事實與理由
一、原告起訴主張：被告於民國94年1月23日中午12時20分許，
    駕駛車號Z3-4483號自用小客車，沿彰化縣彰化市○○路由
    西北向東南方向行駛，行經崙美路與崙平路之設有行車管制
    號誌之交岔路口時，竟闖越紅燈撞及原告騎乘之車號NPW-55
    2號重型機車，致原告人車倒地，原告因而受有下肢神經受
    傷、第五腰椎骨折壓迫神經等傷害。被告對於本件車禍之發
    生為有過失，爰依侵權行為法律關係，請求被告賠償醫藥費
    用新台幣（下同）20萬元、薪資損失40萬元、精神慰撫金50
    萬元。為此依法提起本訴，並聲明：被告應給付原告110萬
    元，及自起訴狀繕本送達翌日起至清償日止，按週年利率5%
    計算之利息；訴訟費用由被告負擔；原告願提供擔保，請准
    宣告假執行。
二、被告則稱：對原告請求之醫藥費用無意見，但伊已給付原告
    11萬5千元，應予扣除。原告請求之薪資損失及精神慰撫金
    則過高，伊無力賠償等語，並聲明：原告之訴駁回。
三、原告主張被告於94年1月23日中午12時20分許，駕駛車號Z3-
    4483號自用小客車，沿彰化縣彰化市○○路由西北向東南方
    向行駛，行經崙美路與崙平路之設有行車管制號誌之交岔路
    口時，竟闖越紅燈致撞擊其騎乘之車號NPW-552號重型機車
    倒地，其因而受有下肢神經受傷、第五腰椎骨折壓迫神經等
    傷害之事實，業據原告提出診斷書一紙為證，且為被告所自
    認，應認為真正。
四、按駕駛人駕駛汽車，應遵守道路交通標誌、標線、號誌之指
    示，並服從執行交通勤務之警察或依法令執行指揮交通及交
    通稽查任務人員之指揮。道路交通安全規則第90條定有明文
    。被告為已考領駕照之駕駛人，應注意及此。詎被告在前揭
    時、地駕車行經肇事路口時，竟闖越紅燈，不慎撞及原告所
    駕機車而肇事，其有違反前開規定甚明，依法被告難辭其過
    失責任，應負賠償責任。
五、按汽車、機車或其他非依軌道行駛之動力車輛，在使用中加
    損害於他人者，駕駛人應賠償因此所生之損害。民法第191
    條之2前段定有明文。查被告因駕車闖越紅燈而肇事，致原
    告受傷，原告自得請求被告賠償其損害。茲就原告得請求賠
    償之金額分述如下：
  (1)醫藥費用部分：
    原告主張其支出醫藥費用20萬元，業據提出醫院門診收據等
    件為證，且為被告所不爭，應堪信實。惟被告辯稱其已支付
    原告11萬5千元，原告對此並不否認，則原告得向被告請求
    之醫藥費用為8萬5千元。
  (2)薪資損失部分：
    按不法侵害他人之身體或健康者，對於被害人因此喪失或減
    少勞動能力或增加生活上之需要時，應負損害賠償責任。民
    法第193條第1項定有明文。原告主張其經營自助餐廳，因本
    件車禍受傷無法彎腰，而須聘僱黃清吉、李春美2人於廚房
    幫忙，每月需支付其2人薪資共3萬2千元，從車禍發生迄今
    已逾1年6個月一節，業經證人黃清吉、李春美到庭證述屬實
    ，且為被告所不爭執，堪信為真實。則原告因本件車禍受傷
    ，因此減少勞動能力，須聘僱他人幫忙，當然受有損害，其
    損害額超過40萬元（3.2萬×18個月），故原告請求被告賠
    償40萬元，應予准許。
  (3)精神慰撫金部分：
    按不法侵害他人之身體、健康、名譽、自由、信用、隱私、
    貞操，或不法侵害其他人格法益而情節重大者，被害人雖非
    財產上之損害，亦得請求賠償相當之金額。民法第195條第
    1項前段定有明文。查原告因本件車禍致受有下肢神經受傷
    、第五腰椎骨折壓迫神經之傷害，經手術後，無法彎腰，須
    長期復健治療等情，有彰化基督教醫院診斷書及原告身心障
    礙手冊影本在卷可稽，堪認原告身心上確實受有相當之痛苦
    ，是其依民法第195條第1項之規定，請求被告賠償非財產上
    損害，自屬有據。次查原告高中肄業，與先生經營自助餐廳
    ，每月獲利約5、6萬元，名下除一輛老舊汽車，別無其他財
    產；被告則為國中畢業，任職輪胎公司，月薪約3萬元，名
    下除一輛老舊汽車，亦無其他財產，業據兩造陳明，並有兩
    造財稅資料清單附卷為憑。爰斟酌兩造之身份、地位、財產
    狀況及原告所受傷害之程度等一切情狀，認原告請求被告賠
    償非財產上損害50萬元，尚嫌過高，應以30萬元為適當。
六、綜上所述，原告本於侵權行為之損害賠償請求權，請求被告
    賠償78萬5千元（8.5+40+30），及自起訴狀繕本送達被告翌
    日即94年9月30日起至清償日止，按週年利率5%計算之法定
    遲延利息，洵屬正當，應予准許，逾此範圍所為之請求，為
    無理由，應予駁回。
七、原告陳明願供擔保，聲請宣告假執行，經核其勝訴部分，於
    法並無不合，爰酌定相當擔保金額宣告之。至原告敗訴部分
    ，其假執行之聲請，即失所附麗，應併予駁回。
八、訴訟費用負擔之依據：民事訴訟法第79條。
中    華    民    國    95    年    7     月    6     日
                  民事第二庭    法  官  施錫揮
以上正本係照原本作成。
如對判決上訴，應於判決送達後20日內向本院提出上訴狀。
中    華    民    國    95    年    7     月    6     日
                                書記官  蘇美苓


司法院資訊處製作；財團法人民間司法改革基金會備份。
